【裁判字號】    98,聲判,55
【裁判日期】    980914
【裁判案由】    聲請交付審判
【裁判全文】
臺灣板橋地方法院刑事裁定              98年度聲判字第55號
聲  請  人
即  告訴人  乙○○
代  理  人  葉淑媛律師
被      告  甲○○
上列聲請人即告訴人因被告業務過失傷害案件，不服臺灣高等法
院檢察署檢察長於中華民國98年7 月1 日以98年度上聲議字第40
76號所為駁回再議之處分（原不起訴處分案號：臺灣板橋地方法
院檢察署98年度偵字第5274號），聲請交付審判，本院裁定如下
：
    主  文
聲請駁回。
    理  由
一、按告訴人不服上級法院檢察署檢察長或檢察總長認再議為無
    理由而駁回之處分者，得於接受處分書後10日內委任律師提
    出理由狀，向該管第一審法院聲請交付審判；又法院認為交
    付審判之聲請不合法或無理由者，應駁回之，刑事訴訟法第
    258 條之1 及第258 條之3 第2 項前段分別定有明文。查本
    件聲請人即告訴人乙○○對被告甲○○提出業務過失傷害告
    訴，案經臺灣板橋地院檢察署檢察官偵查後，認被告犯罪嫌
    疑不足，於民國98年5 月1 日以98年度偵字第5274號為不起
    訴處分，嗣聲請人不服而聲請再議，經臺灣高等法院檢察署
    檢察長於98年7 月1 日以98年度上聲議字第4076號處分書以
    再議無理由而駁回其再議之聲請，並於98年7 月7 日合法送
    達該處分書予聲請人等情，業經本院依職權調取各該偵查卷
    宗核閱無訛，並有臺灣高等法院檢察署送達證書1 紙附卷可
    稽。而聲請人於98年7 月17日委任葉淑媛律師向本院提出本
    件交付審判之聲請，有本件聲請交付審判狀首頁蓋印之本院
    收狀戳及狀附之刑事委任狀1 紙在卷可按，核與上開聲請交
    付審判程序規定相符，合先敘明。
二、本件聲請交付審判意旨略以：(一)本件車禍係發生於97年10月
    4 日下午4 時40分許，但警方並未當場及時繪製道路交通事
    故現場圖，而係於當日晚間11、12時許始繪製，可能已有失
    真，不得作為本件車禍事故發生之證據。何況，上開道路交
    通事故現場圖並未繪製聲請人倒地之處，亦未標示內、外側
    車道之寬度，如何認定聲請人遭被告所駕駛拖吊車撞擊及倒
    地之位置係在內側車道或外側車道？且聲請人當時係騎乘腳
    踏車沿靠人行道之車道行駛，倘若遭騎乘機車行駛於其左方
    之陳厚佑撞擊而倒下，應不至於倒於內側車道，是檢察官逕
    以前揭道路交通事故現場圖即認定聲請人係倒於內側車道，
    顯然違反證據法則。(二)依道路交通安全規則第94條第3 項規
    定，汽車行駛時，駕駛人應注意車前狀況及兩車併行之間隔
    ，並隨時採取必要之安全措施，因此，聲請人仍應隨時注意
    有無車輛超車或有異物進入其行駛之車道，並保持安全距離
    ，惟無跡象顯示被告於發現聲請人倒於其車道時，被告有為
    任何煞車或閃避之證據，是被告既未依上開規定於行駛時注
    意車前狀況，即未遵守防止危險發生之交通法令，自不得主
    張信賴利益而免責。(三)聲請人接獲臺灣省臺北縣區車輛事故
    鑑定委員會98年4 月22日函附之北縣鑑字第980225號鑑定意
    見書後，即以被告係駕駛拖吊車行駛於內、外側車道之間為
    由具狀向檢察官聲請覆議，惟檢察官未再送覆議，自有應調
    查之證據未予調查之違法。(四)聲請人之代理人謝安澤未曾表
    示其認為被告無過失等語，且謝安澤於本件車禍發生時並不
    在場，亦非車禍鑑定人員，自無權表示被告對本件車禍有無
    過失之判斷，況謝安澤個人之主觀判斷，亦不得作為有利於
    被告之認定。(五)從而，被告既駕駛拖吊車撞擊聲請人之臀部
    ，致使聲請人受有骨盆閉鎖性骨折、尿道斷裂等傷害，聲請
    人所受傷害顯與被告駕車撞擊行為有直接因果關係，且係被
    告未注意車前狀況所致，對於本件車禍之發生自有過失，爰
    請求交付審判云云。
三、按犯罪事實應依證據認定之，無證據不得認定犯罪事實，刑
    事訴訟法第154 條第2 項定有明文。次按犯罪事實之認定，
    應憑真實之證據，倘證據是否真實尚欠明確，自難以擬制推
    測之方式，為其判斷之基礎；而認定犯罪事實之證據係指足
    以認定被告確有犯罪行為之積極證據而言，該項證據自須適
    合於被告犯罪事實之認定，始得採為斷罪之資料；刑事訴訟
    上證明之資料，無論為直接或間接證據，均須達於通常一般
    之人均不致有所懷疑，而得確信其為真實之程度，始得據為
    有罪之認定，若其關於被告是否犯罪之證明未能達此程度，
    而有合理懷疑之存在，致使無從形成有罪之確信，根據「罪
    證有疑，利於被告」之證據法則，即不得遽為不利被告之認
    定；其以情況證據（即間接證據）斷罪時，尤須基於該證據
    在直接關係上所可證明之他項情況事實，本乎推理作用足以
    確證被告有罪，方為合法，不得徒憑主觀上之推想，將一般
    經驗有利被告之其他合理情況逕予排除，最高法院53年臺上
    字第656 號、29年上字第3105號、76年臺上字第4986號、32
    上字第67號分別著有判例可資參照。復按告訴人之告訴，係
    以使被告受刑事訴追為目的，是其陳述是否與事實相符，仍
    應調查其他證據以資審認，亦有最高法院52年臺上字第1300
    號判例可資參酌。末按刑事訴訟法所定交付審判程序，既係
    對於檢察官不起訴或緩起訴裁量權制衡之一種外部監督機制
    ，故法院所得審理之證據，應以偵查中曾顯現之證據為限，
    不得再就聲請人新提出之證據再為調查，亦不可蒐集偵查卷
    以外之證據。
四、本件被告於偵查中固坦承其於97年10月4 日下午4 時30分許
    ，駕駛車牌號碼642-RF號拖吊車行經臺北縣中和巿景平路54
    號前等情不諱，惟堅詞否認有何業務過失犯行，辯稱：伊當
    時從後照鏡看到聲請人被機車撞倒後就停車幫忙，伊不確定
    聲請人有無碰撞到伊駕駛之拖吊車等語。經查：
  (一)聲請人於97年10月4 日下午4 時30分許，騎乘腳踏車沿臺北
    縣中和巿景平路外側車道往板橋方向行駛，途經該路段54號
    前時，突遭沿同路段同向行駛、由陳厚佑騎乘之車牌號碼CQ
    D-878 號普通重型機車擦撞，旋向左前方倒至內側車道，適
    被告駕駛車牌號碼642-RF號拖吊車亦沿同路段同向內側車道
    行駛，即碰撞到倒至內側車道之聲請人，導致聲請人受有骨
    盆閉鎖性骨折、尿道斷裂及左腳外側、左腹部等處擦傷之傷
    害等事實，業據聲請人於警詢時指訴明確，復經目擊證人游
    麗枝於警詢及偵查中證述綦詳，並有財團法人佛教慈濟醫院
    臺北分院診斷證明書、道路交通事故現場圖、調查報告表(一)
    、(二)各1 件及現場照片6 張附卷可稽；被告雖辯稱伊不確定
    有無碰撞到聲請人云云，惟目擊證人游麗枝於警詢時證稱：
    「我看到騎腳踏車的人被肇事逃逸的機車撞到後，就往旁邊
    拖吊車的車道倒，然後有被拖吊車右方中間的防捲器勾到還
    是被前輪碰撞到。我看到乙○○的屁股被碰撞到，然後乙○
    ○就被彈到旁邊」等語，又於偵查中結證稱：「我看到一臺
    機車撞倒騎腳踏車的學生，學生就倒在快車道上．．．學生
    倒在快車道時，旁邊剛好經過一台拖吊車，好像是右前方的
    車輪附近有碰撞到學生」等語，即證述聲請人遭機車撞擊倒
    地後，確遭被告駕駛之拖吊車右側防捲器或右前輪碰擊臀部
    等情無誤，核與聲請人於警詢時陳稱其遭機車撞擊倒地後，
    曾感覺其臀部被撞到等語相符，則被告駕駛之拖吊車確有碰
    撞至已跌倒在地之聲請人，應堪認定。
  (二)又聲請人遭機車碰撞後，確往左前方倒至上開路段內側車道
    一節，已據證人游麗枝於警詢及偵查中證述綦詳，而聲請人
    於警詢時亦陳稱：「當時我騎腳踏車時，遭一臺機車勾到我
    的腳踏車把手，然後我就摔倒，朝左前方向跌倒」等語，復
    對照卷附之道路交通事故現場圖及現場照片，聲請人騎乘之
    腳踏車於事故發生後，係朝左側傾倒在外側車道靠左邊車道
    線之處，再斟酌聲請人騎乘腳踏車行進間，突遭其他車輛碰
    撞以致重心不穩而向左傾倒時，當因慣性而朝左前方倒地滑
    行等情，足見聲請人雖騎乘腳踏車沿前述路段外側車道行駛
    ，惟遭機車撞擊而向左前方倒地滑行，始在內側車道上被被
    告駕駛之拖吊車撞擊。至卷附之道路交通事故現場圖縱非警
    方當場繪製或未標示聲請人遭撞擊後之倒地位置，惟依前述
    諸節，已足認定聲請人被機車碰撞後確係倒在內側車道無訛
    ，是聲請人所指上情，並無礙於本件關於聲請人實際倒地位
    置之判斷。
  (三)然按汽車行駛時，駕駛人應注意車前狀況及兩車併行之間隔
    ，並隨時採取必要之安全措施，道路交通安全規則第94條第
    3 項固定有明文。惟觀諸卷附之道路交通事故現場圖及現場
    照片，聲請人騎乘之腳踏車於本件車禍發生後係傾倒在上開
    路段外側車道，被告駕駛之拖吊車則停在該腳踏車左前方數
    公尺處之內側車道上，復參酌聲請人於警詢時指稱其跌倒在
    地並感覺其臀部被撞到後，被告駕駛之拖吊車馬上就停下來
    等情，顯見聲請人騎乘腳踏車被機車撞倒而跌至內側車道後
    ，旋即遭被告駕駛之拖吊車碰撞其臀部，而被告於碰撞後亦
    立即停車查看。則衡諸被告原駕車行駛於內側車道，主觀上
    實難預見聲請人因遭他人碰撞而突然跌落該車道之非正常駕
    駛行為，進而採取適當之閃避措施以避免碰撞發生，況以聲
    請人跌落至內側車道後隨即遭碰撞之距離及時間觀之，亦難
    認被告在客觀上對於碰撞結果之發生有預防之可能性，即無
    法逕令被告就本件車禍負過失責任。且本件車禍經送臺灣省
    臺北縣區車輛行車事故鑑定委員會鑑定結果，認被告「駕駛
    其他特種車，無肇事因素」等語，有該會98年4 月22日北縣
    鑑字第0985180225號書函所附之鑑定意見書1 件附卷可稽，
    亦同上認定。
  (四)至聲請人雖指摘原偵查檢察官未依其聲請送臺灣省區車輛行
    車事故覆議鑑定委員會覆議，有應調查之證據未予調查之疏
    失云云，惟上開覆議鑑定委員會之鑑定意見本屬偵查機關對
    於本件車禍肇事責任歸屬之參考，且本件依聲請人、證人游
    麗枝於警詢暨偵查中之證述以及卷附之道路交通事故現場圖
    、現場照片，已足認定被告就本件車禍之發生並無過失，業
    均詳述如前，自無另囑託臺灣省區車輛行車事故覆議鑑定委
    員會覆議之必要，是原偵查檢察官未依聲請人之聲請再送覆
    議，亦難認有何疏未調查證據之違誤。
五、綜上所述，本件臺灣板橋地方法院檢察署檢察官所為之98年
    度偵字第5274號不起訴處分書及臺灣高等法院檢察署所為之
    98年度上聲議字第4076號處分書，其等認定事實所憑之證據
    ，均經詳細調查在卷，且其等論證之理由，亦均無任何違反
    經驗法則、論理法則或其他證據法則之處。是依據卷存偵查
    中曾顯現之證據觀之，並無積極證據足以證明被告有何業務
    過失傷害之犯行，應認被告犯罪嫌疑尚有未足。原偵查、再
    議機關依偵查所得證據，而對本案為不起訴處分及駁回再議
    ，已就聲請人所指訴事項無從證明被告有業務過失傷害犯行
    之理由敘明甚詳，乃認被告犯罪嫌疑不足，而先後為不起訴
    處分及再議駁回處分，核無不合。聲請人猶指前詞，指摘不
    起訴及駁回再議等處分為不當，聲請交付審判，非有理由，
    應予駁回。
據上論結，應依刑事訴訟法第258 條之3 第2 項前段，裁定如主
文。
中    華    民    國    98    年    9     月    14    日
                  刑事第七庭審判長法  官  戴嘉清
                                  法  官  林晏鵬
                                  法  官  王瑜玲
以上正本證明與原本無異
本裁定不得抗告
                                  書記官  謝嘉玲
中    華    民    國    98    年    9     月    14    日


司法院資訊處製作；財團法人民間司法改革基金會備份。
